臺灣高雄地方法院民事判決　　　　　　　 94年度訴字第348號
原　　　告　甲○○
被　　　告　乙○○
上列當事人間損害賠償事件，經本院刑事庭裁定移送前來，嗣本
院於民國94年8月5日言詞辯論終結，判決如下：
  主  文
被告應給付原告新臺幣貳拾伍萬仟陸佰陸拾肆元，及自民國九
十三年十二月九日起至清償日止，按週年利率百分之五計算之利
息。
原告其餘之訴駁回。
訴訟費用由被告負擔二分之一，餘由原告負擔。
本判決關於原告勝訴部分得假執行。但被告如以新臺幣貳拾伍萬
仟陸佰陸拾肆元為原告預供擔保後，得免為假執行。
原告其餘假執行之聲請駁回。
  事實及理由
一、按訴狀送達後，原告不得將原訴變更或追加他訴，但有擴張
    或減縮應受判決事項之聲明者不在此限，民事訴訟法第 255
    條第1項第3款定有明文。本件原告起訴後於本院審理程序中
    乃追加請求被告應賠付牌照稅、燃料費等項，而此之請求項
    目追加僅係擴張應受判決事項之聲明而不及於訴訟標的，且
    被告於此亦無異議而為本案之言詞辯論，揆諸上開規定，原
    告之擴張聲明，依法自應予以准許，合先敘明。
二、原告主張：被告於民國92年10月14日下午6 時20分許，在駕
    駛車牌號碼ZC-0912 號自小客車沿高雄市○○○路由南往北
    方向行駛途經該路855 號「文藻外語學院」大門前時，因疏
    未注意汽車在同一車道行駛時，後車與前車間應保持隨時可
    以煞停之距離以避免危險之發生，其竟因煞車不及以致追撞
    在前已減速欲停紅燈之訴外人寶來得股份有限公司（下稱寶
    來得公司）所有而由伊所駕駛之車牌號碼ＷＴ-8156 號自用
    小客車，並因撞擊力道過大致伊所駕駛之上開車輛復往前推
    撞由不詳姓名年籍之人所駕駛之車牌號碼2 Ｔ-5507 號自用
    小客車，使伊所駕駛之車輛嚴重毀損，伊並因此受有頸椎第
    5 、6 節骨折合併神經症狀等傷害，而伊因上開車禍業已支
    出醫藥費新臺幣（下同）460 元及醫療器材費1,620 元，且
    伊因此車禍傷害，至今頸部仍有酸痛現象，右手掌亦麻痺不
    靈活，身心均承受莫大之痛苦，被告亦應賠償伊精神慰撫金
    450,000 元，另系爭車輛因車禍嚴重毀損預估修理費用約需
    85,702元（工資49,800元，零件費35,902元），縱予折舊70
    % 仍須支付60,571元之修理費，而伊因系爭車輛損壞無法通
    勤使用業已額外支出交通費24,715元，迄至系爭車輛修復時
    止，尚需每月支出2,154 元之交通費，且伊自車禍後至93年
    1 月12日辦理系爭車輛停駛手續時止無法使用車輛卻需憑白
    支出牌照稅及燃料使用費2,906 元，此部分之損失自均應由
    被告負擔，而系爭車輛之所有人即訴外人寶來得公司業將其
    對被告就系爭車輛之損害賠償請求債權讓與予伊並經伊通知
    被告，惟被告迄今仍拒不賠償，為此乃依侵權行為損害賠償
    請求權請求判令：(1)、被告應給付540,272 元及自92年10月
    14日起至清償日止按週年利率5%計算之利息；(2)、被告應自
    94年5 月25日起至清償日止每月給付原告2,154 元及各自每
    月10日起至清償日止按週年利率5%計算之利息；(3)、願供擔
    保請准宣告假執行。
三、被告則以：伊於事發當時確未注意前後兩車間之距離致因煞
    車不及而追撞已減速欲停等紅燈之原告，使其車輛受損並受
    有上開傷害，惟原告事後並無就診記錄，其所受傷害應非嚴
    重，原告所請求之精神慰撫金顯然過高，而上開車輛之修理
    費用應予折舊，其牌照稅及燃料費亦不應由伊負擔，且原告
    請求交通費用之損失亦屬過高等語資為抗辯，並聲明求為判
    決：駁回原告之訴及假執行之聲請，如受不利判決，並願供
    擔保請准免為假執行之宣告。
四、兩造不爭執事項：
  (1)、被告於上開時日在駕駛前該自小客車行經前開路段時，因
      未注意汽車在同一車道行駛時，除擬超越前車外，後車與
      前車間應保持隨時可以煞停之距離之規定，乃因煞車不及
      致追撞在前已減速欲停等紅燈而由原告所駕駛之上開自小
      客車，並因撞擊力道過大致原告所駕駛之前揭車輛復往前
      推撞由不詳姓名年籍之人所駕駛之小客車而致系爭車輛毀
      損，原告並因此受有頸椎第5 、6 節骨折合併神經症狀等
      傷害，而被告業因上開過失傷害案件經本院93年度交簡上
      字第205 號刑事判決判處拘役40日嗣經確定在案。
  (2)、原告業因上開車禍傷害支出醫療費用460元、醫療器材費1
      ,620元。
  (3)、訴外人寶來得公司所有而無償借予原告以供其日常通勤交
      通使用之系爭自小客車為78年11月出廠，而訴外人寶來得
      公司於事發後業將系爭車輛之損害賠償請求債權讓與原告
      並已通知被告。
  (4)、原告尚未請領汽車強制責任險之保險給付。
五、本件兩造爭執之重點在於：原告得請求賠償之額度為何？茲
    將本院判斷意見說明如下：
    按「汽車、機車或其他非依軌道行駛之動力車輛，在使用中
    加損害於他人者，駕駛人應賠償因此所生之損害。」、「不
    法侵害他人之身體或健康者，對於被害人因此喪失或減少勞
    動能力或增加生活上之需要時，應負損害賠償責任。」、「
    不法侵害他人之身體、健康、名譽、自由、信用、隱私、貞
    操，或不法侵害其他人格法益而情節重大者，被害人雖非財
    產上之損害，亦得請求賠償相當之金額。」、「負損害賠償
    責任者，除法律另有規定或契約另有訂定外，應回復他方損
    害發生前之原狀。第1 項情形，債權人得請求支付回復原狀
    所必要之費用，以代回復原狀。」、「損害賠償，除法律另
    有規定或契約另有訂定外，應以填補債權人所受損害及所失
    利益為限。」，民法第191 條之2 前項、第193 條第1 項、
    第195 條第1 項、第213 條第1 、3 項、第216 條第1 項分
    別定有明文。本件原告主張被告於上開時日因未注意保持兩
    車前後之安全距離而發生追撞，致其所駕駛之系爭車輛毀壞
    並因而受有前開傷害等情，此為被告所不爭執，而被告並因
    上開過失傷害行為經本院93年度交簡上字第205 號刑事判決
    判處拘役40日嗣經確定乙節亦如前述，則被告既因過失而致
    原告受傷且使其所駕車輛受損，原告依侵權行為損害賠償請
    求權主張被告應負損害賠償責任，依法洵屬有據，茲就原告
    所得請求之損害賠償金額計算如后：
  (1)、醫藥費及醫療器材費用部分：
      查原告因上開傷害而至高雄榮民總醫院治療，共計自費支
      出醫療費用460 元及醫療器材費1,620 元乙節，業據其提
      出醫療費用收據、發票各2 紙為證，並為被告所不爭執，
      而上開費用經核均屬醫療上必要之支出，依法自應予以准
      許。
  (2)、車損部分：
      本件原告主張系爭車輛為訴外人寶來得公司所有，因本件
      車禍事故受損，預估之修理零件費為35,902元、工資49,8
      00元計85,702元，而系爭車輛為78年11月出廠（三陽牌，
      1,590cc）， 訴外人寶來得公司係於92年4 月5 日以60,0
      00元之價格購入，其並已將系爭車輛之損害賠償債權讓與
      原告行使等情，業據其提出車損估價單、發票、債權讓與
      契約書等件為證，另該車經本院函請高雄市汽車商業同業
      公會鑑定其於92年10月間之市價結果，該會依其折舊率折
      算評鑑乃認系爭汽車於斯時之市價僅值5,000 元乙節，亦
      有該公會94高市汽鴻字第604 號函在卷足憑，是訴外人寶
      來得公司所有上開車輛既因被告之過失而嚴重受損，且該
      車輛於斯時之現值至多亦僅為買價之60,000元，該車自己
      因修復費用遠大於其現值而已無回復原狀之價值，且訴外
      人寶來得公司或原告就此亦迄未加以修繕，其自不得請求
      回復原狀之修繕費用而僅能請求被告賠償該車於斯時之現
      值損害，今訴外人寶來得公司於92年4 月5 日購入時之價
      格既為60,000元，再以使用至事發時之半年期間，並參酌
      上開時價之鑑定結果，本院認該車於事發時之現值應以50
      ,000 元 較為適當，其於此範圍內受讓債權而據為請求自
      屬有據，逾此範圍外者即應予以駁回。
  (3)、交通費用部分：
      本件原告固主張其因系爭車輛損壞無法使用而額外支出交
      通費24,715元，且因被告遲未予修復賠償，迄至系爭車輛
      修復時止，其尚需每月支出2,154 元之交通費而應由被告
      賠償云云，惟系爭車輛於事故發生後業由被告送交訴外人
      上正公司修理，於車廠內待料一個星期未經修理後，原告
      乃將系爭車輛牽離車廠迄今仍未修復，而系爭車輛依其受
      損程度僅約需15個工作天即可修復完成乙節，此為兩造所
      不爭執，並有雄陽汽車公司函文乙件在卷可稽，則該車於
      正常待料及修理期間，原告乃因無法使用而需另行額外支
      出交通費用，此固可認係原告因此車禍而增加之生活上需
      要而應由被告予以賠付，然原告於被告遲未予修復系爭車
      輛時，其依法本即得自行送修而向被告請求給付修理之費
      用，今原告捨此不為竟將系爭車輛牽離車廠，坐待被告給
      付賠償金後始欲將系爭車輛送修，原告於此通常得以修復
      之期間外不進行修復，其因此無法使用車輛之損害，自無
      逕轉嫁予被告負擔之餘地，否則將致原告長期拒修而無限
      期請求被告負擔其無從使用期間損害之不合理現象，是原
      告於此得請求賠償之交通費用，自應僅以系爭車輛待料之
      一個星期及所需15日之修理時間計22日始為合理，而原告
      之職務為業務員，平常通勤往來係以系爭車輛代步，工作
      地點主要在台南、高雄，而往來台南、高雄之台鐵單程普
      通車票價為50元，此為兩造所不爭執，則以原告原提出之
      乘車憑證主張其平均每月支出交通費2,154 元即每日約支
      出72元之交通費（2,154 ÷30=71.8）， 乃低於上開來回
      車程之數額而對被告較為有利，本件損害自應以此為計算
      基準，則原告請求賠償交通費1,584 元部分（72×22=1,5
      84）為有理由，應予准許，其逾此範圍外之請求則屬無據
      ，應予駁回。
  (4)、牌照稅、燃料費部分：
      按「損害賠償之債，以有損害之發生及有責任原因之事實
      ，並二者之間，有相當因果關係為成立要件。故原告所主
      張損害賠償之債，如不合於此項成立要件者，即難謂有損
      害賠償請求權存在」，最高法院48年度台上字第481 號著
      有判例要旨可參。本件原告固主張其因系爭車輛受損停駛
      而憑白支出牌照稅、燃料費計2,906 元而應由被告負擔云
      云，惟汽車牌照稅及燃料費乃係車輛所有者之訴外人寶來
      得公司依法所應擔負之公法上稅捐義務，是其課徵並非因
      被告所致上開車禍之侵權行為所支出，原告或訴外人寶來
      得公司所應為之給付，自與被告之行為間並無相當之因果
      關係，揆諸前揭判例要旨所示，被告對此並無須予負擔之
      賠償義務，是原告之主張並無理由。
  (5)、精神慰撫金部分：
      本件原告因上開車禍而受有頸椎第5 、6 節骨折合併神經
      症狀等傷害已如前述，是其因被告之過失肇事而多次就醫
      治療，其精神上自受有相當之痛苦可堪認定，且此並不因
      原告事後有無回診而有差異。查原告為法律研究所肄業，
      目前擔任業務員工作，月入約為30,000多元，其92年度綜
      合所得稅申報之所得額為406,174 元，名下並有投資1 筆
      ，財產總額為3,200,000 元，另被告則為高職畢業，目前
      擔任高雄醫學大學醫學院之行政人員工作，月入約為40,0
      00元，92年度綜合所得稅申報之所得額為653,975 元，其
      名下有房屋、土地各1 筆，汽車1 部，財產總額1,792,55
      2 元等情，此為兩造所不爭執，並有稅務電子閘門財產所
      得調件明細表及國稅局函文等件在卷可佐，爰審酌兩造教
      育程度、經濟狀況、原告所受傷害程度等一切情狀，認以
      原告請求之慰撫金450,000 元尚屬過高，應以200,000 元
      較為適當。
  綜上，原告得請求被告賠償之金額，合計為253,664元（460+
  1,620+50,000+1,584+200,000=253,664），而原告固另請求自
  車禍發生日之92年10月14日起算法定遲延利息，惟本件損害賠
  償債務並非因回復原狀而應給付金錢者，且其給付亦未有確定
  期限，其自屬未確定給付期限之債務，則依民法第229 條第 2
  項前段之規定，其自應於經債權人即原告催告而債務人即被告
  仍未給付時起，被告始負遲延責任，今原告既未經催告被告給
  付即逕自以車禍發生日起算其法定遲延利息，依法並無理由而
  應以與催告同一效力之經起訴而送達訴狀予被告收受之翌日起
  算，從而，原告依侵權行為損害賠償請求權請求被告應給付上
  開金額及自起訴狀繕本送達被告之翌日即93年12月9 日起至清
  償日止按週年利率5%計算之利息，依法洵屬有理由，自應予以
  准許，其逾此部分範圍外之請求即為無據，應予駁回。
六、本件主文第1 項係所命給付未逾500,000 元之判決，依民事
    訴訟法第389 條第1 項第5 款之規定，自應依職權宣告假執
    行，至原告敗訴部分，其假執行之聲請即失所依附，應予駁
    回，而被告既陳明願供擔保請准免為假執行之宣告，經核並
    無不合，爰酌定相當之擔保金額准許之。
七、據上論結：本件原告之訴為一部有理由、一部無理由，合依
    民事訴訟法第79條、第389 條第1 項第5 款、第392 條第 2
    項，判決如主文。
中　　華　　民　　國　　94　　年　　8 　　月　　22　　日
                  民事第五庭審判長法  官  黃宏欽
                                  法  官  謝雨真
                                  法　官　郭宜芳
正本係照原本作成。
如不服本判決，應於送達後20日內，向本院提出上訴狀並表明上
訴理由，如於本判決送達前提起上訴者，應於判決送達後10日內
補提上訴理由書（須附繕本）。
中　　華　　民　　國　　94　　年　　8 　　月　　22　　日
                                  書記官　劉法萱
